【裁判字號】    97,交抗,552
【裁判日期】    970904
【裁判案由】    聲明異議
【裁判全文】
臺灣高等法院高雄分院刑事裁定         97年度交抗字第552號
抗  告  人
即受處分人  甲○○
                    樓
上列抗告人因違反道路交通管理處罰條例案件聲明異議，不服臺
灣高雄地方法院中華民國97年7 月25日裁定（97年度交聲字第80
5 號），提起抗告，本院裁定如下：
    主  文
抗告駁回。
    理  由
一、原審以：(一)原處分意旨略以：本件異議人即受處分人甲○○
    駕駛其所有之車號XY-4262 號自用小客車，於民國97年2 月
    27日傍晚5 時15分許行經台28線與高雄縣阿蓮鄉○○路口，
    行經有燈光號誌管制之交岔路口闖紅燈，經高雄縣政府警察
    局湖內分局舉發違反道路交通管理處罰條例第53條第1 項「
    駕車行經有燈光號誌管制之交岔路口闖紅燈」之違規，嗣受
    處分人提出申訴，經原處分機關請原舉發單位調查結果，仍
    認受處分人有前述違規行為，原處分機關乃依道路交通管理
    處罰條例第53條第1 項，在97年4 月11日以旗監違字第裁85
    -N00000000號裁決書裁處受處分人罰鍰2700元。(二)訊據異議
    人甲○○固坦認於前開時地駕車行經該地，然矢口否認有於
    上揭時、地闖紅燈之情，並辯稱：其當時並未闖紅燈，且其
    第二天曾回到現場，由前一紅綠燈綠燈時開始駕駛，至舉發
    地點仍顯示綠燈，足見舉發有所錯誤云云。(三)惟查：1.證人
    即舉發警員尤松泰於本院審理中證稱：本件為其所攔檢，其
    習慣在完全紅燈後，駕駛人仍未過停止線者才會攔停，以避
    免爭議等語。證人即製單警員李峻霆則證稱：當時執行稽查
    勤務，本件係證人尤松泰攔下後交由其製單舉發，本件係紅
    燈過後約3 秒才攔車，分局有交代為了避免爭議，不要在剛
    變換燈號時攔車，當時其所站之位置離路口約50公尺等語。
    兩者大致相符，且以50公尺之距離而言，應可清楚看見路口
    之車輛是否闖越紅燈，且而證人2 人為執行公務之警員，與
    異議人素昧平生，當無故意聯合陷害異議人必要，其證言應
    可採信。2.異議人雖辯稱其於次日曾至現場測試，由前一綠
    燈行駛至案發路口仍屬綠燈。然該處之紅綠燈並無連鎖控制
    ，係各自獨立運作，有高雄縣政府警察局湖內分局97年4 月
    7 日高縣湖警交字第0970003780號函在卷可稽。故舉發次日
    兩紅綠燈之時間已有不同，尚不能以此認為原舉發有所疏誤
    。3.綜上所述，本件異議人確有如原處分機關認定之違規行
    為，已堪認定。(四)按汽車駕駛人，行經有燈光號誌管制之交
    岔路口闖紅燈者，處1800元以上5400元以下罰鍰，並予記違
    規點數3 點，道路交通管理處罰條例第53條第1 項、第63條
    第1 項第3 款分別定有明文。異議人確有前述闖紅燈之違規
    行為，已如前述，裁決機關裁處異議人罰鍰，固非無見。惟
    依前開規定，裁決機關於為裁決時，於科處罰鍰外，尚應併
    記違規點數3 點，且上開記點之處罰，係屬強制規定，無從
    減免。本件原處分僅科處罰鍰，漏未於處罰主文欄上併記異
    議人違規點數，自亦難認允洽。是異議人之異議雖無理由，
    惟原處分亦有上述瑕疵，仍無可維持，應由本院將原處分撤
    銷，並依前揭道路交通管理處罰條例第53條第1 項、第63條
    第1 項第3 款及違反道路交通管理事件統一裁罰標準及處理
    細則第44條第1 項等規定，就異議人之違規行為，自為裁定
    異議人甲○○應處罰鍰新臺幣2700元，並記違規點數3 點等
    情。
二、抗告意旨略以：警察大都是藉口與本人素昧平生，當無故意
    聯合陷害異議人之必要，惟本案並無證據足以證明異議人交
    通違規，本件並無照相存證，異議人絕對抗告到底云云。
三、按「汽車駕駛人，行經有燈光號誌管制之交岔路口闖紅燈者
    ，處1,800 元以上5,400 元以下罰鍰，並予記違規點數3 點
    」，道路交通管理處罰條例第53條第1 項、第63條第1 項第
    3 款分別定有明文。經查：抗告人即異議人確有上開行經有
    燈光號誌管制之交岔路口闖紅燈之交通違規事實，已經證人
    即舉發之警員尤松泰、李峻霆於原審法院審理中證述明確，
    詳如前述，而警員尤松泰、李峻霆乃依法執勤之警員，與受
    處分人素昧平生，應無嫌隙，其於執行交通勤務過程中，應
    無任意為不實舉發之可能，且其經原審法院傳訊到庭並具結
    後作證陳述，亦無甘冒偽證罪責而故意誣陷受處分人之理。
    而交通勤務警察或依法令執行交通稽查任務人員，開單舉發
    違反道路交通管理處罰條例所列之違規事實，經公路主管機
    關或警察機關所為之裁決處罰，本質上為行政處分，係公務
    員基於職務上權力，依法就特定之具體事件所為，並具有公
    法上效果之單方行政行為。根據公務員為公法上行為具有公
    信力之原則，該行政處分當可被推定為真正，且其據以依法
    處分之事實認定，亦應可推定為正確無誤，故本此公信原則
    ，立法者乃賦予行政機關違反道路交通事件統一裁罰基準及
    處理細則等相關規定，使交通勤務警察或依法令執行交通稽
    查任務人員得當機處分，以達成維護交通秩序及公共安全之
    行政目的。抗告人對此並未就該執勤警察之舉發是否有誤提
    出相關證據以供調查，本院亦查無任何證據足資證明警員尤
    松泰、李峻霆有捏造事實違法取締之情事，則本件製單警察
    尤松泰、李峻霆本其維護交通秩序、安全職責所為之舉發，
    自應受到合法、正確之推定。又本件抗告人確有交通違規之
    事實，既已經警員尤松泰、李峻霆於原審具結後證述明確，
    抗告意旨認並無證據足以證明異議人交通違規，尚有誤會；
    而照相採證，僅係舉發交通違規之方法之一，並非未照相採
    證者即不能舉發，是本案亦不能僅因未以照相存證，即認不
    能證明異議人有交通違規事實。而本件並無證據足資證明執
    勤警員有捏造事實違法取締之情事，抗告人就上開所辯，亦
    未提供任何可供本院調查之證據，自無法為其有利之認定，
    原審因而認異議人確有闖紅燈之違規行為，因而將原處分撤
    銷，改裁處異議人甲○○應處罰鍰新臺幣2700元，並記違規
    點數3 點，核無違誤。抗告人仍執陳詞提起抗告，並無理由
    ，應予駁回。
據上論結，應依道路交通案件處理辦法第26條，刑事訴訟法第41
2 條，裁定如主文。
中    華    民    國    97    年    9     月     4    日
                  刑事第五庭    審判長法  官  曾永宗
                                      法  官  王伯文
                                      法  官  任森銓
以上正本證明與原本無異。
不得再抗告。
中    華    民    國   979    年    9     月    4     日
                                      書記官  廖素珍


司法院資訊處製作；財團法人民間司法改革基金會備份。
